【裁判字號】    92,台上,5956
【裁判日期】    921023
【裁判案由】    誣告
【裁判全文】
最高法院刑事判決                              九十二年度台上字第五九五六號
    上  訴  人  甲○○
右上訴人因誣告案件，不服台灣高等法院中華民國九十年三月二十八日第二審判決（
九十年度上訴字第五七七號，起訴案號：台灣新竹地方法院檢察署八十九年度偵字第
六七一號），提起上訴，本院判決如左：
    主  文
原判決撤銷，發回台灣高等法院。
    理  由
本件原判決認定上訴人甲○○積欠告訴人鄭秀蘭新台幣（下同）六十五萬元債務，民
國八十八年十二月一日下午，鄭秀蘭至新竹市○○路三一二巷十號上訴人住處向上訴
人求償，上訴人同意以其住處古董一批作為抵押，由鄭秀蘭保管，上訴人並書立切結
書一紙交予鄭秀蘭，詎上訴人明知鄭秀蘭取得古董係經其本人同意，竟意圖鄭秀蘭受
刑事處分，虛構鄭秀蘭脅迫立切結書及強取財物之不實強盜事實，於八十九年一月四
日向台灣新竹地方法院檢察署檢察官提出強盜之告訴，誣告鄭秀蘭等情。因而撤銷第
一審判決，改判仍論處上訴人意圖他人受刑事處分向該管公務員誣告之罪刑，固非無
見。
惟查：（一）檢察官就犯罪事實一部起訴者，其效力及於全部，刑事訴訟法第二百六
十七條定有明文。本件檢察官起訴書雖僅指訴上訴人向台灣新竹地方法院檢察署誣告
鄭秀蘭強盜其財物，然依卷附同上檢察署八十九年度偵字第二八二、一六六四號檢察
官不起訴處分書之記載，上訴人於該案件，係控訴鄭秀蘭夥同劉興龍及其他四、五位
不詳姓名成年男子，於八十八年十二月一日下午，至新竹市○○路三一二巷十號其放
置古董之處所，以其欠債為由，脅迫其交出古董、家俱、電器等物抵債，並簽立切結
書，涉犯強盜罪等情，倘上訴人所告上開事實，係出於故意虛構，則其所誣告者，非
僅鄭秀蘭而已，尚包括劉興龍及其他四、五位不詳姓名者。是本件檢察官既已就上開
上訴人誣告鄭秀蘭部分起訴，則上訴人誣告劉興龍及其他四、五位不詳姓名者，應屬
該誣告犯罪事實之一部，即不能置而不論，乃原審竟漏未予論斷說明，自非適法。（
二）事實審法院依職權或聲請調查所得之證據資料，如其內容或對同一待證事實之價
值不相一致時，應於判決書內敘明理由，加以取捨，形成心證，以認定事實，否則如
就此等證據未加取捨，全部採為認定犯罪事實之依據，即有證據上理由矛盾及理由不
備之違法。查卷附同上檢察署八十九年度偵字第二八二號鄭秀蘭強盜案之上訴人於八
十九年一月四日告訴鄭秀蘭強盜之訊問筆錄記載，上訴人告訴之事實為伊在好幾年前
欠鄭秀蘭錢，鄭秀蘭於八十八年十一月三十一日（應係十二月一日）凌晨十二時許，
帶很多人來伊所住之中山路，搶（應係「強」字之誤）行搬走伊之古董等財物約七、
八十萬元等情，上開檢察官不起訴處分書就上訴人之告訴意旨則記載鄭秀蘭夥同劉興
龍及其他四、五位不詳姓名成年男子，於八十八年十二月一日下午，至新竹市○○路
三一二巷十號其放置古董之處所，以其欠債為由，脅迫其交出古董、家俱、電器等物
抵債，並簽立切結書等情，二者就鄭秀蘭強取財物之犯罪動機及時間的記載，顯然不
同，究竟應如何取捨，原審既未予釐清並於判決理由內詳予論斷說明，復併採為認定
上訴人犯罪之證據，自有證據上理由矛盾之違法。上訴人之上訴意旨，指摘原判決違
背法令，非無理由，應認原判決有撤銷發回更審之原因。
據上論結，應依刑事訴訟法第三百九十七條、第四百零一條，判決如主文。
中      華      民      國    九十二    年      十      月    二十三    日
                              最高法院刑事第八庭
                                  審判長法官  莊  登  照
                                        法官  洪  明  輝
                                        法官  黃  一  鑫
                                        法官  魏  新  和
                                        法官  林  秀  夫
      右正本證明與原本無異
                                              書  記  官
中      華      民      國    九十二    年      十      月     三十     日


司法院資訊處製作；財團法人民間司法改革基金會備份。
